【裁判字號】    92,再抗,17
【裁判日期】    920210
【裁判案由】    強制執行
【裁判全文】
臺灣高等法院民事裁定  九十二年度再抗字第一七號
    再審聲請人    甲○○
    再審相對人    正御建設股份有限公司
    法定代理人    黃惠美
右當事人間強制執行事件，再審聲請人對於中華民國九十二年一月十日本院九十一年
度抗字第二九一０號確定裁定，聲請再審，本院裁定如左：
    主      文
再審之聲請駁回。
再審聲請程序費用由再審聲請人負擔。
    理      由
一、本件再審聲請意旨略以：
  (一)強制執行法第七十五條第三項規定之意，乃如債務人就建物及所坐落之基地均
      有所有權時，得併予查封拍賣，而無庸債權人就基地部分再另提出執行名義，
      即得聲請併付拍賣，原裁定認聲請人對本件建物所坐落之基地並無執行名義，
      而駁回聲請人強制執行之聲請，違反前開規定，應予廢棄。
  (二)退萬步言，即謂本件建物應適用公寓大廈管理條例第四條第二項之規定，惟該
      條規定之立法理由係為避免建物專有部分之所有人就其專有部分無合法坐落於
      基地之權限，本件聲請人所聲請拍賣之建物並非全無坐落於該建物基地之權限
      ，故本件拍賣並不致有違公寓大廈管理條例之立法意旨。況台灣士林地方法院
      八十九年度執字第二五六一號確定裁定亦同此意旨，且其拍賣情狀與本件完全
      相同，原裁定適用法規顯係有誤，爰依民事訴訟法第四百九十六條第一項第一
      款之規定，聲請再審，求予廢棄原確定裁定及台灣板橋地方法院九十年度執字
      第一六七０一號確定裁定。
二、按民事訴訟法第四百九十六條第一項第一款所謂適用法規顯有錯誤者，係指確定
    判決所適用之法規顯然不合於法律規定，或與司法院現尚有效及大法官會議之解
    釋，或最高法院尚有效之判例顯然違反者而言；確定判決就該法律規定事項所表
    示之法律上見解，則無適用法規顯有錯誤可言 (最高法院六十年度台再字第一七
    ○號、六十三年台再字第六七號判例參照）。
三、經查：
  (一)原確定裁定適用強制執行法第七十五條第三項之規定，認為「此規定僅於以對
      人之執行名義所為之強制執行（金錢債權之強制執行）始有適用，對物之執行
      名義（拍賣抵押物裁定）所為之強制執行則不適用（最高法院八十七年度台抗
      字第六七七號裁定意旨及本院八十六年度法律座談會民事執行類提案第十一號
      研討結果參照）」，核屬就上開法律規定事項所表示之法律上見解，依前開說
      明，並無適用法規顯有錯誤可言。況聲請人以上開規定就基地部分無庸另提出
      執行名義，並未提出有何解釋及判例以為依據，則其據此指摘原確定判決有適
      用法規定顯有錯誤之情形，即無理由。
  (二)又原確定裁定以相對人所有之本件建物，係屬公寓大廈管理條例第三條第三款
      定義之專有部分，應受同法第四條第二項規定之拘束，其移轉應與基地同屬相
      對人所有之應有部分併同為之，有台北縣中和地政事務所覆函可參，故認聲請
      人就本件建物及其基地同屬相對人所有之應有部分，應聲請併同拍賣，核與公
      寓大廈管理條例第四條第二項之強行規定並無不符。本件聲請人以主張原確定
      裁定之理由，與拍賣情狀相同之台灣士林地方法院八十九年度執字第二五六一
      號確定裁定意旨有違，依前開說明，既非判例之顯然違反，則其據此認原確定
      裁定適用法規顯有錯誤，亦屬無據。
  (三)綜此，原確定裁定認聲請人未依限補正本件建物所在基地之執行名義，原審法
      院駁回其強制執行之聲請，並無不合，而駁回聲請人之抗告，並無違反強制執
      行法第七十五條第三項、公寓大廈管理條例第四條第二項之規定。原確定裁定
      適用適用法規既無錯誤，聲請人依民事訴訟法第五百零七條、第四百九十六條
      第一項第一款規定聲請再審，聲明廢棄原確定裁定及台灣板橋地方法院九十年
      度執字第一六七０一號確定裁定，自無理由，應予駁回。
四、據上論結，本件再審之聲請為無理由，依民事訴訟法第九十五條、第七十八條，
    裁定如主文。
中      華      民      國    九十二    年      二      月      十      日
                              民事第十一庭
                                  審判長法  官  吳  景  源
                                        法  官  滕  允  潔
                                        法  官  鄭  純  惠
右正本係照原本作成。
不得抗告。
中      華      民      國    九十二    年      二      月      十一    日
                                        書記官  張  淑  華


司法院資訊處製作；財團法人民間司法改革基金會備份。
